臺灣基隆地方法院交通事件裁定　　　　　96年度交聲字第93號
移送機關即
原處分機關　交通部公路總局台北區監理所基隆監理站
異　議　人
即受處分人　甲○○
上列異議人因違反道路交通管理處罰條例案件，對於交通部公路
總局臺北區監理所基隆監理站於中華民國96年3 月19日所為之裁
決（原處分案號：基監字第裁42-Z00000000-0號），聲明異議，
本院裁定如下：
  主    文
異議駁回。
  理    由
一、移送機關即原處分機關交通部公路總局臺北區監理所基隆監
    理站據舉發單位內政部警政署國道公路警察局第7警察隊快
    官分隊（下稱原舉發單位）舉發之違規事實所為之原處分意
    旨略以：受處分人即異議人（下稱異議人）甲○○於民國（
    下同）93年10月18日上午6時48分許，駕駛陳素真所有之車
    牌號碼3917-DE號自用小客貨車，行經國道3號高速公路北上
    175.7公里速限時速110公里之路段，以時速136公里之速度
    行駛（行車速度超過速限之違規行為部分之異議，業經異議
    人於96年5月4日本院訊問時，當庭撤回該部分異議，非屬本
    件裁定範圍），為原舉發單位執勤員警乙○○以測速器（雷
    射測速槍）測得超速行為，確定該車超速後，始攔車稽查，
    經開啟警示燈及鳴放警報器，並以指揮棒攔查該車，惟異議
    人竟不服指揮稽查取締，拒不停車反加速駛離、逃逸，爰依
    道路交通管理處罰條例第60條第1項、第63條第1項第1款（
    原處分漏引「第1款」）之規定，裁處異議人罰鍰新臺幣（
    下同）3,000元，並記違規點數1點，於法應無不合等語。
二、聲明異議意旨則略以：當時在國道3號北上175公里處，大約
    在100公尺左右的確是有交通警察攔車將取締，可是除本人
    的車以外，左右兩邊還有其他小客車，當時伊並沒有注意已
    經超速，在完全不知情的狀況下，很自然地開過去，因為我
    完全不知道警察在攔伊，接著過幾秒鐘伊從後試鏡看到警察
    上車跟著伊，車尾閃大燈和按喇叭，所以伊馬上打方向燈靠
    右停在路肩，一下車馬上被當時的員警痛批一頓說伊要逃逸
    ，伊就讓他知道伊並非故意而是完全不知情，如果伊要逃逸
    伊又何必馬上停車就範？警察當時只是警告伊這樣的情形，
    照理說要再加開1條「拒絕接受取締而逃逸」，其實並沒有
    要開的意思，只是超速是不能免，所以開了罰單伊也認了，
    簽了名之後伊才發現違規事項居然有兩條，「超速」、「取
    締未停車而逃逸」，所以事後我很不服而到基隆監理站辦理
    申訴，最近裁決書已經下來，申訴失敗所以還是要繳費，伊
    依然不服云云。
三、按汽車駕駛人，駕駛汽車有違反本條例之行為，經交通勤務
    警察或依法令執行交通稽查任務人員制止時，不聽制止或拒
    絕停車接受稽查而逃逸者，除按各該條規定處罰外，處新臺
    幣3,000元以上6,000千元以下罰鍰。再汽車駕駛人駕駛汽車
    違反道路交通管理處罰條例第60條第1項規定者，除應依該
    條所規定之罰鍰處罰外，並予記違規點數1點，道路交通管
    理處罰條例（下稱同條例）第60條第1項、第63條第1項第1
    款亦分別有明文規定。（按該條例業經修正並經總統於94年
    12月28日以華總一義字第09400212581號令公布，且經行政
    院於95年6月23日以院臺交字第0950087685號令發布定自95
    年7月1日施行，惟本案所適用之法條為第60條第1項，並未
    修正，故並無比較適用新舊法問題，遂逕以原處分機關所適
    用之95年7月1日施行後之該條例第60條第1項，核先敘明。
    ）
四、經查：
  (一)異議人對其於前揭時間，駕駛前揭之自用小客貨車，行經國
    道3號高速公路北上175.7公里速限時速110公里之路段處預
    見該舉發單位於上揭路段執行勤務，嗣於該路段附近經執勤
    員警乙○○等攔停、稽查取締並掣單舉發等情，並不爭執，
    且有內政部警政署國道公路警察局93年10月18日公警局交字
    第Z00000000號舉發違反道路交通管理事件通知單影本、內
    政部警政署國道公路警察局第7警察隊93年11月18日公警七
    交訴字第0930001269號函影本各1件在卷可稽。
  (二)按內政部警政署警署交字第19418號函釋：「對交通違規不
    服稽查取締之事實認定，須經『攔停稽查』而有下列情事之
    一者：一拒絕查驗駕照、行照或其他足資稽查之文件者。二
    拒絕停靠路邊接受稽查者。三以消極行為不服從稽查者。四
    經以警報器、喊話器呼叫靠邊停車而不靠邊停車接受稽查取
    締或逃逸者。是異議人雖於上揭異議狀中及96年5月4日本院
    訊問時辯稱當天在舉發地點伊有看到員警在路邊攔車，但因
    為伊車旁還有另外1輛汽車，當時伊不知道員警在攔查伊，
    伊就直接駕車經過並將速度放慢，後來伊看到警察開警車追
    伊，前後不到5秒鐘並且閃伊大燈，伊覺到可能是在攔截伊
    ，然後伊就將車停到路邊受檢。超速的部分伊是承認，但對
    於拒絕停車逃逸伊不服云云，然異議人駕駛上開自用小客貨
    車於上開時、地，行駛經過前揭速限時速110公里之路段處
    時，因行車速度時速136公里經警攔停、拒絕停車接受稽查
    ，嗣經警驅車尾隨至3公里後，異議人始停車受檢等情，已
    據證人（即舉發員警）乙○○於96年5月4日本院訊問時，到
    庭具結證述明確，其證稱：「當天確實是我攔檢異議人，但
    時間太久細節不記得了，異議人是有減速但又加速，且我們
    應該在後面追了快3公里，是在清水休息站附近才攔停到異
    議人」等語，且佐以其於庭呈之本案申訴案件交辦單觀之，
    舉發員警以雷射槍測得異議人車速行駛時，異議人所駕駛之
    車輛左右兩側，並無其他車輛，除員警本身以指揮棒攔停外
    並佐以巡邏車警報器鳴笛、開啟警示燈警示該車，該車於員
    警攔停時本已有減速之動作，不知為何又加速離去，其等立
    即驅車尾隨其後，沿路鳴警報器、警示燈，並以手勢示意停
    車受檢，直至離最初攔停點約3公里處，該車才停車受檢，
    當時路況並非無法立即停車等情，則異議人之違規情形亦臻
    明確，且本件違規事實，除證人乙○○外，尚有警員古登華
    在前揭舉發通知單及申訴案件交辦單上簽名共同認定無訛，
    足以確保舉發之真實性，並於相當程度防免警員個人主觀認
    知之恣意性及差異性，是當時證人乙○○指示前揭車輛駕駛
    人停靠路邊接受稽查，該車輛駕駛人卻逕自急駛離去，已符
    合對交通違規不服稽查取締之情事。
  (三)又依上開證人所述，其係在異議人所駕駛車輛之前方以指揮
    棒攔停，且係日間、寬敞的3線道路上，亦無何障礙、車輛
    阻擋其視線，以一般執勤員警之專業訓練而言，對於該等職
    務上事項之觀察程度自遠較一般人更為專注，其誤判之可能
    性極低，應無誤判之可能。再證人乙○○為國道公路警察局
    第7警察隊快官分隊警員，僅係於依法執行巡邏測速取締勤
    務時，適時發現異議人行車超速之違規事實，立即上前指揮
    攔檢舉發違規，其與異議人素不相識，復無怨隙，應無甘冒
    觸犯偽證之罪責，故意構詞誣陷異議人之必要，茍無其他積
    極證據可佐，已難認其有何濫行舉發違規之情形，故其所為
    之前揭證言，堪予採信。另依道路交通管理處罰條例科處行
    政罰事件，依據公法爭議之舉證責任分配法則，固應先由行
    政機關就其業已履踐相關正當法律程序，以及人民應受處罰
    之客觀違反法令行為，負證明之責，異議人就行政機關已為
    相當證明之前開事項，若主張欠缺主觀歸責條件或為其他抗
    辯，亦須就其所辯提出反證。惟行政機關對於前開應為舉證
    事項，並非不得以執行查察取締勤務人員，依據調查人證之
    程序，使就親歷事實提供不可替代之證明方法。異議人就該
    證人所述見聞經過之真實性倘有質疑，除依法定交互詢問程
    序加以檢驗外，亦不得僅因證人之個人身分、地位或與當事
    人之關係而謂其不得作證，或憑己意指為必須代以其他特定
    之證據方法，此在證人業已具結願依偽證罰則擔保證言可信
    之場合，尤屬當然。從而，本件異議人既未就執勤員警之舉
    發有誤提出相關證據以供調查，本院復查無何證據足資證明
    證人乙○○有捏造事實違法取締之情事，則執勤警員本其維
    護交通秩序、公眾安全職責所為之舉發，自應受到合法、正
    確之推定，是其證述堪以採認，而警員乙○○既在異議人所
    駕駛之上開車輛前以指揮棒示意停車，該路段又無其他車輛
    ，且警車鳴警示器及警示燈，足認異議人對此狀況應知甚詳
    ，並瞭解警員示意其於路邊停車受檢甚明，於明瞭該情狀減
    速後遂又詎而疾駛離去，顯有經交通勤務警察制止時，不聽
    制止且拒絕停車接受稽查而逃逸之事實甚明，是異議人上開
    違規事實事證明確，異議人空言以上開言詞置辯，顯係事後
    卸責之詞，實無可採。
五、綜上所述，異議人駕駛上開輛車有違反上開條例之行為，經
    交通勤務警察制止時，不聽制止且拒絕停車接受稽查而逃逸
    者，原處分機關依道路交通管理處罰條例第60條第1項及違
    反道路交通管理事件統一裁罰基準表規定，處罰鍰3,000元
    ，並依同條例第63條第1項第1款規定記違規點數1點，要無
    違誤。本件異議人之異議為無理由，自應將其異議駁回。
六、據上論斷，應依道路交通管理處罰條例第87條第2項、道路
    交通案件處理辦法第19條，裁定如主文。
中　　華　　民　　國　　96　　年　　6 　　月　　22　　日
                  交通法庭法  官    何怡穎
以上正本證明與原本無異。
對於本件裁定如有不服，應於收受送達後5 日內，向本院提出抗
告書狀，敘述抗告之理由，抗告於臺灣高等法院。
中　　華　　民　　國　　96　　年　　6 　　月　　22　　日
                          書記官    鄭梅君
